臺灣臺北地方法院刑事判決　　　　　　 96年度交易字第432號
公　訴　人　臺灣臺北地方法院檢察署檢察官
被　　　告　乙○○
上列被告因過失傷害案件，經檢察官提起公訴（96年度調偵字第
657 號），本院判決如下：
    主  文
乙○○因過失傷害人，處拘役貳拾日，如易科罰金，以新臺幣壹
仟元折算壹日；減為拘役拾日，如易科罰金，以新臺幣壹仟元折
算壹日。
    事  實
一、乙○○於民國95年9 月25日上午8 時20分許，騎乘車牌號碼
    VOQ-537 號輕型機車，沿臺北市○○○路由南往北方向第三
    車道內側行駛，進入金山南路與仁愛路交岔路口後，擬變換
    車道右駛至仁愛路機車待轉區，本應注意機器腳踏車行駛之
    車道，無標誌或標線者，變換車道時，應讓直行車先行，並
    注意安全距離，且依當時天氣晴、日間自然光線、柏油路面
    乾燥無缺陷、視距良好，並無不能注意之情事，竟疏未注意
    讓後方直行車先行即貿然向右變換車道，適有丙○○騎乘車
    牌號碼A2Z-168 號重型機車搭載甲○○，在同一車道較外側
    行駛進入該交岔路口，丙○○見左前方乙○○機車貿然右切
    而緊急煞車，本應注意保持車身平衡，且依當時情狀亦無不
    能注意之情事，竟疏未注意而重心不穩，致其機車左前輪蓋
    輕微擦撞乙○○機車後輪而人車倒地，甲○○因此受有左膝
    挫傷、左側髕骨半脫位等傷害。
二、案經被害人甲○○訴由臺北市政府警察局中正第一分局移請
    臺灣臺北地方法院檢察署檢察官偵查起訴。
    理  由
一、證據能力之判斷：
    被告乙○○對於下列各項證據方法，均未爭執其證據能力，
    並同意作為證據（見本院卷第32頁），本院審酌其作成時之
    情況，認為並無不適當之情事，均得作為證據，合先敘明。
二、認定事實所憑之證據及理由：
    訊據被告矢口否認有何過失傷害犯行，辯稱：伊有打方向燈
    也有看後照鏡，伊沒有撞到丙○○機車云云。惟查：
  (一)被告騎乘機車於95年9 月25日上午8 時20分許，進入臺北市
    中正區○○○路與仁愛路交岔路口內，被告機車欲變換車道
    右行進入仁愛路機車待轉區，而丙○○騎乘機車搭載告訴人
    甲○○同方向直行進入該路口，二車均倒地，告訴人立即前
    往國立臺灣大學附設醫院急診，經醫師診斷其受有左膝挫傷
    、左側髕骨半脫位等傷害，為被告所不爭執（見本院卷第18
    、26頁），亦據告訴人指述明確（見偵查卷第8 至9 頁、第
    26至27頁），並有國立臺灣大學醫學院附設醫院96年3 月19
    日診斷證明書2 份附卷可考（見偵查卷第11頁、本院卷第34
    頁），堪以認定告訴人因於上開時、地機車倒地而受傷之事
    實。是本件爭點在於：被告與丙○○機車有無碰撞？如何碰
    撞？被告騎車右行欲進入待轉區有無過失？
  (二)關於二車有無發生碰撞，告訴人甲○○指述：「我看到碼騎
    車在我們左前方，馬（指被告）要右切……我們在後方看到
    有緊急煞車，但馬還是持繼右切撞到陳（指丙○○）機車前
    輪部分，所以我們就跌倒了」、「車子尾部碰到我們的前車
    輪，雙方就都倒地」等情（見偵查卷第27頁、本院卷第30頁
    ），與證人丙○○證述：「被告在我們左前方要右轉待轉區
    ，我們看到她要右轉時有減速，減速的過程中被告車子後尾
    翼碰到我們的前輪，導致二車都跌倒」、「被告一開始在我
    們車距約2 、3 台車，切過來時我們開始減速但被告大部分
    的車身已經超過我們，到我們的右邊去了，但車尾碰到我們
    的車頭所以才會跌倒」（見本院卷第31頁），互核一致；反
    觀被告供稱：「我準備到待轉區，還沒到待轉區，我感覺後
    面有車，騎車不穩，我就跌倒了，我沒有明顯被撞的感覺」
    云云（見偵查卷第26頁），被告大部分車身既已越過丙○○
    機車，大可繼續前駛至待轉區，被告怎會「感覺後面有車」
    而重心不穩跌倒？實與常理不合，被告機車倒地原因應係其
    與丙○○機車發生碰撞所致。告訴人與證人丙○○此部分陳
    述為可採，被告空言辯稱二車未撞到云云，委無可取。
  (三)至二車發生碰撞之過失責任誰屬，經查：
  (1)據被告自承：「當時我從後照鏡看有很多車，我沒有辦法分
    辨哪一台車是丙○○的車」、「（問：離你最近的車多遠你
    知道嗎？）不知道，那是上班時間，車子都擠成一團……右
    後方有車，我不曉得距離多遠，不過我判斷是不會撞到」等
    情（見本院卷第32頁反面），當時係上班時間，車流擁擠，
    被告右切時，縱有看照後鏡，竟不清楚其與後方車輛之距離
    ，亦未注意應讓後方直行車輛先行，自難諉稱毫無過失。且
    經告訴人指稱：被告當時並無顯示方向燈，亦未回頭看，突
    然右切駛往待轉區等情（見偵查卷第8 、27頁），證人丙○○亦證稱：沒有看到被告有打方向燈等語（見本院卷第31頁
    ），輔以上述被告機車車尾確與丙○○機車車頭發生碰撞之
    事實，益證被告與後方直行車輛未保持安全距離、亦未讓直
    行車先行，故與丙○○機車發生碰撞。
  (2)另查丙○○之駕駛行為，依告訴人證稱：「（問：你當時看
    到被告右切時，車子離你們車子多遠？）大概證人席到書記
    官的位置」、「那時剛起步，時速很慢，大概3 、40而已」
    、「被告的車速比較快，因為她在我們前面」（見本院卷第
    30頁），證人丙○○則稱：「我們看到她要右轉時有減速，
    減速的過程中被告車子後尾翼碰到我們前輪」、「被告一開
    始在我們車距2 、3 台車，切過來時我們開始減速但被告大
    部分的車身已經超過我們，到我們的又邊去了，但車尾碰到
    我們的車頭所以才會跌倒」、「前後大概距離1 台機車，左
    右是距離2 、3 台機車。我們之間也沒有其他車」（見本院
    卷第31頁、反面），被告亦自承：「當時我騎在第三車道，
    車速約3 、40左右」（見偵查卷第26頁），被告與丙○○之
    行車時速既均約3 、40公里，二車車距前後約1 至2 公尺、
    左右約3 至6 公尺，丙○○亦已看見被告右切而開始減速；
    且碰撞發生時，被告車身已越過丙○○機車，丙○○車頭係
    撞及被告車尾；而丙○○車頭僅有倒地後之磨地痕，並無擦
    撞痕跡；綜合上情判斷，當時丙○○已減至低速，而被告機
    車已幾乎完全越過其車身，故二車之碰撞力道甚輕。就丙○○與甲○○人車倒地之原因，證人丙○○自承：「（問：你
    們會跌倒的原因是因為撞到還是減速過程中自己發生搖晃？
    ）二個原因都有，但最主要是擦撞，但因為我緊急煞車車身
    也有一點不穩」等情（見本院卷第31頁反面），從而，被告
    雖未注意安全距離、未讓直行車先行，導致二車發生輕微碰
    撞，但丙○○煞車時未注意保持車身平衡，故僅因輕微碰撞
    即人車倒地，亦屬車禍原因之一。
  (四)再查上開車禍發生時，天氣晴、日間自然光線、柏油路面乾
    燥無缺陷、視距良好，並無不能注意之情事，亦據被告陳述
    屬實（見偵查卷第7 頁），則被告及丙○○駕車行經該處時
    ，均有如上述應注意、能注意而不注意之過失甚明。卷附臺
    北市政府警察局交通警察大隊交通事故初步分析研判表、臺
    北市車輛行車事故鑑定委員會鑑定覆議意見書，均同此結論
    ，可資參佐（見偵查卷第12頁、調偵卷第8 至9 頁）。
  (五)綜上，被告行車右行變換車道時，應注意、能注意而疏未注
    意讓直行之丙○○機車先行並保持安全距離，與告訴人所受
    傷勢間，有相當因果關係，堪以認定。至丙○○搭載告訴人
    雖未注意保持車身平衡而導致重心不穩跌倒，亦有過失，亦
    與告訴人受傷結果間有相當因果關係，惟仍不能解免被告之
    刑事責任，附此說明。從而，本案事證明確，被告之過失駕
    駛行為，造成告訴人受傷之犯行，洵堪認定，應予依法論罪
    科刑。
三、論罪科刑之依據：
  (一)核被告所為，係犯刑法第284 條第1 項前段過失傷害罪。爰
    審酌被告自始否認騎車疏失，且依其陳稱：不知道距離多遠
    、判斷不會撞到云云（見本院卷第32頁反面），可見其態度
    輕忽，釀成車禍造成告訴人左膝受傷，被告除給付新臺幣7
    百元掛號費外，迄未與告訴人和解，惟查告訴人所受挫傷、
    左側髕骨半脫位（俗稱脫臼），傷勢尚非嚴重，而丙○○之
    煞車行為與有過失，告訴人應同承擔，且被告年紀猶輕，前
    無犯罪紀錄，素行良好，此有臺灣高等法院被告前案紀錄表
    附卷可參（見本院卷第37頁）等一切情狀，量處拘役20日，
    並依刑法第41條第1 項前段規定，諭知易科罰金之折算標準
    。
  (二)再查中華民國96年罪犯減刑條例於95年7 月4 日公布，於96
    年7 月16日施行。按犯罪在中華民國96年4 月24日以前者，
    除中華民國96年罪犯減刑條例另有規定外，依下列規定減刑
    ：……有期徒刑、拘役或罰金，減其刑期或金額2 分之1 ；
    犯最重本刑為5 年以下有期徒刑之刑之罪，依本條例規定減
    為6 月以下有期徒刑、拘役者，應於減刑裁判時，併諭知易
    科罰金折算之標準；又依本條例應減刑之罪，未經判決確定
    者，於裁判時，減其宣告刑，並應於判決主文同時諭知其宣
    告刑及減得之刑，中華民國96年罪犯減刑條例第2 條第1 項
    第3 款、第9 條、第7 條第1 項、第2 項分別定有明文。查
    被告係於95年9 月25日犯本件過失傷害犯行，迄未判決確定
    ，爰依上開條例規定，就被告本件所犯之罪，併予宣告減為
    拘役10日，併諭知易科罰金之折算標準。
據上論斷，應依刑事訴訟法第284 條之1 、第299 條第1 項前段
，刑法第284 條第1 項前段、第41條第1 項前段，刑法施行法第
1 條之1 ，中華民國96年罪犯減刑條例第2 條第1 項第3 款、第
9 條、第7 條第1 項、第2 項，判決如主文。
本案經檢察官永欽到庭執行職務。
中　　華　　民　　國　　96　　年　　10　　月　　9 　　日
                  刑事第六庭  法　官　林晏如
上正本與原本無異。
如不服本判決，應於判決送達後10日內向本院提出上訴狀（應抄
附繕本）。告訴人或被害人如對於本判決不服者，應具備理由請
求檢察官上訴，其上訴期間之計算係以檢察官收受判決正本之日
期為準。
                              書記官  楊盈茹
中　　華　　民　　國　　96　　年　　10　　月　　11　　日
附錄本案論罪科刑法條全文：
中華民國刑法第284條
因過失傷害人者，處 6 月以下有期徒刑、拘役或 5 百元以下罰
金，致重傷者，處1 年以下有期徒刑、拘役或5 百元以下罰金。
從事業務之人，因業務上之過失傷害人者，處 1 年以下有期徒刑
、拘役或1 千元以下罰金，致重傷者，處 3 年以下有期徒刑、
拘役或2 千元以下罰金。
